【裁判字號】    97,交訴,51
【裁判日期】    970516
【裁判案由】    過失致死
【裁判全文】
臺灣彰化地方法院刑事判決              97年度交訴字第51號
公  訴  人  臺灣彰化地方法院檢察署檢察官
被      告  乙○○
上列被告因過失致死案件，經檢察官提起公訴（97年度偵字第10
57號），本院依簡式審判程序判決如下：
    主  文
乙○○犯過失致人於死罪，處有期徒刑伍月，如易科罰金，以新
臺幣壹仟元折算壹日。緩刑參年。
    事  實
一、乙○○於民國96年9月25日下午，駕駛車牌號碼OF-5090號自
    小客車，沿彰化縣田尾鄉○○路○○路段速限為時速50公里
    ）由北往南方向行駛，於同日下午5時3分許，行經上開路段
    與民族路交叉路口時，原應注意行車應依速限規定行駛，並
    應注意車前狀況，隨時採取必要之安全措施，而依當時天候
    晴、日間自然光線、柏油路面乾躁無缺陷、無障礙物且視距
    良好之情形，亦無不能注意之情事，竟疏未注意及此，且逕
    以時速55至60公里超速行駛，適有謝文呈騎乘車牌號碼F8E-
    635號重型機車沿彰化縣田尾鄉○○路由南往北方向行駛至
    上開交叉路口欲左轉民族路，亦疏未注意轉彎車應讓直行車
    先行而貿然左轉，致乙○○駕駛之上開自小客車閃避不及而
    與謝文呈所騎機車發生碰撞，謝文呈當場人車倒地，並因而
    受有腦幹出血等傷害，經送醫急救後，延至97年3月4日凌晨
    4時50分許不治死亡。乙○○肇事後，於有偵查犯罪職權之
    公務員或機關發覺其犯行前，當場向據報前往現場處理之警
    員姚文賢承認為肇事人，自首並接受裁判。
二、案經被害人謝文呈之妻甲○訴請及彰化縣警察局北斗分局報
    告臺灣彰化地方法院檢察署檢察官相驗後，由檢察官自動檢
    舉偵查起訴。
    理   由
一、本案被告乙○○所犯係死刑、無期徒刑、最輕本刑為3年以
    上有期徒刑以外之罪，其於準備程序就前揭被訴事實為有罪
    之陳述，經受命法官告知簡式審判程序之旨，並聽取其與公
    訴人之意見後，本院認無不得或不宜改依簡式審判程序進行
    之處，爰依刑事訴訟法第273條之1第1項、第284 條之1，裁
    定本案由受命法官獨任進行簡式審判程序，合先敘明。
二、訊據被告乙○○對於上揭事實均坦承不諱，核與證人即被害
    人謝文呈之子妻甲○於警詢、偵查中指述情節相符，並有道
    路交通事故現場圖、道路交通事故調查報告表(一)、(二)、
    交通事故現場照片8張、財團法人彰化基督教醫院出院摘要
    及轉診單各1份、行政院衛生署彰化醫院診斷證明書及出院
    病歷摘要各1份附卷可稽。又被害人謝文呈確係因本件車禍
    受有如事實欄所示傷害導致死亡，亦經臺灣彰化地方法院檢
    察署檢察官督同檢驗員相驗屬實，製有勘驗筆錄、相驗屍體
    證明書及檢驗報告在卷足憑。按行車速度，依速限標誌或標
    線之規定；又汽車行駛時，駕駛人應注意車前狀況，並隨時
    採取必要之安全措施，道路交通安全規則第93條第1項、第
    94條第3項分別定有明文，並為於上開時地駕車之被告所應
    注意，本件事故路段速限為時速50公里乙節，有前揭道路
    交通事故調查報告表（一）足資認定，且依該道路交通事故
    調查報告表（一）所示當時天候晴、日間自然光線、柏油路
    面乾躁無缺陷、無障礙物且視距良好等情，被告並無不能注
    意之情事，則衡諸被告自承其行經上開路段，時速為55至60
    公里間，其既超速行駛，且未注意車前狀況，並隨時採取必
    要之安全措施而貿然前行，致撞及被害人倒地而肇事，被告
    之駕駛行為顯有過失。雖被害人謝文呈騎乘機車行經肇事路
    段亦疏未注意讓直行車先行而貿然左轉，本件車禍之發生亦
    有過失，惟被害人之與有過失，僅為民事損害賠償事件中，
    得酌予減輕被告賠償責任之問題，究不能減免被告之過失刑
    事責任。又被害人傷重不治死亡係因本件車禍撞擊所致，是
    被告之過失行為，與被害人之死亡結果間，亦具有相當因果
    關係。綜上，本案事證明確，被告犯行堪以認定，應予依法
    論科。
三、核被告乙○○所為，係犯刑法第276條第1項之過失致死罪。
    按刑法第62條所謂自首，祇以犯人在犯罪未發覺之前，向該
    管公務員申告犯罪事實，而受裁判為已足，並不以使用「自
    首」字樣或言明「自首」並「願受裁判」為必要（最高法院
    63年度臺上字第1101號判例意旨參照）。本件被告於肇事後
    ，於偵查犯罪之員警未發覺犯罪行為人前自首，此經證人即
    到場處理警員姚文賢於偵查中結證屬實，並有卷附彰化縣警
    察局道路交通事故肇事人自首情形紀錄表記載：報案人或勤
    務中心轉來資料未報明肇事人姓名，處理人員前往現場處理
    時，肇事人在場，並當場承認為肇事人等內容明確，揆諸前
    揭說明，被告已符合自首之要件，其自首而接受裁判，爰依
    刑法第62條前段之規定，減輕其刑。爰審酌被告並無犯罪前
    案紀錄，素行良好，有臺灣高等法院被告前案紀錄表1份在
    卷可考，惟其駕駛車輛行駛於道路上，本應謹慎注意，竟仍
    因疏失而生本件事故，導致被害人死亡並對被害人家屬造成
    無可彌補之傷痛，所生危害匪淺，兼衡其於本件車禍之過失
    情節，及其肇事後坦承犯行，且與被害人之家屬達成民事和
    解，賠償損害，有彰化縣北斗鎮調解委員調解書1份在卷可
    按，態度良好等一切情狀，量處如主文所示之刑，並諭知易
    科罰金之折算標準，以示懲儆。又被告未曾因故意犯罪受有
    期徒刑以上刑之宣告，此有臺灣高等法院被告前案紀錄表1
    份在卷可按，其犯後自白犯行，已有悔意，且與被害人之家
    屬達成和解，並已履行和解條件，被害人之家屬亦表示願意
    原諒被告（參本院卷附公務電話紀錄），被告經此教訓，當
    知所警惕，而無再犯之虞，本院認所宣告之刑，以暫不執行
    為適當，爰依刑法第74條第1項第1款規定，併予宣告緩刑3
    年，以啟自新。
據上論斷，應依刑事訴訟法第273條之1第1項、第299條第1項前
段，刑法第276條第1項、第62條前段、第41條第1項前段、第74
條第1項第1款，刑法施行法第1條之1，判決如主文。
本案經檢察官莊佳瑋到庭執行職務。
中    華    民    國    97    年    5     月    16    日
                  交通法庭           法   官  尚安雅
以上正本證明與原本無異。
如不服本判決，應於判決送達後10日內，向本院提出上訴書狀，
上訴書狀應「敘述具體上訴理由」，並按他造當事人之人數附繕
本。「切勿逕送上級法院」。
告訴人或被害人對於判決如有不服具備理由請求檢察官上訴者，
其上訴期間之計算係以檢察官收受判決正本之日期為準。
中    華    民    國    97    年    5      月     23    日
                                       書記官   陳文俊附
錄本案論罪科刑法條全文：
中華民國刑法第276條
（過失致死罪）
因過失致人於死者，處 2 年以下有期徒刑、拘役或 2 千元以下
罰金。
從事業務之人，因業務上之過失犯前項之罪者，處 5 年以下有期
徒刑或拘役，得併科 3 千元以下罰金。


司法院資訊處製作；財團法人民間司法改革基金會備份。
